【裁判字號】    94,訴,907
【裁判日期】    950120
【裁判案由】    殺人未遂等
【裁判全文】
臺灣士林地方法院刑事判決               94年度訴字第907號
公  訴  人  臺灣士林地方法院檢察署檢察官
被      告  甲○○
                    （現另案在監執行）
指定辯護人  連兆宗律師
上列被告因殺人未遂等案件，經檢察官提起公訴（94年度偵字第
8582號），本院判決如下：
    主  文
甲○○意圖為自己不法之所有，而侵占遺失物，處罰金佰元，
如易服勞役，以佰元折算壹日。又殺人未遂，累犯，處有期徒
刑捌年拾月，扣案水果刀壹把沒收。又行使偽造私文書，足以生
損害於他人，累犯，處有期徒刑參月，扣案手機回收契約書上偽
造之『張文火』署押壹枚沒收。有期徒刑部分應執行有期徒刑玖
年，扣案水果刀壹把沒收，扣案手機回收契約書上偽造之『張文
火』署押壹枚沒收。
    事  實
一、甲○○曾於民國90年間因違反商業會計法案件，經臺灣臺北
    地方法院判處有期徒刑8 月確定，入監執行，於91年1 月9
    日縮短刑期執行完畢，仍未悔改。復意圖為自己不法之所有
    ，於94年1 月間某日在臺北縣板橋市新埔捷運站附近拾得『
    張文火』之汽車駕駛執照1 張後即據為己有。迨至94年6 月
    間，其因缺錢花用，萌生殺人及強盜取財之犯意，於94年6
    月27日1 時許，攜帶客觀上可作為兇器使用之水果刀1 把與
    不知情之友人陳月芬（中度智能、肢能障礙）在臺北市○○
    區○○路與南京東路口附近招下乙○○駕駛之車號5C-765號
    營業用小客車，甲○○向乙○○佯稱欲前往臺北縣汐止市○
    ○路○ 段，於同日凌晨1 時40分許，車行至同路段330 號前
    ，甲○○未支付車資予乙○○而逕自下車，在該處呼喊「阿
    義」之友人，乙○○因而誤以為甲○○確係尋訪友人而鬆懈
    心防。詎甲○○竟持預藏之渠所有水果刀及辣椒水，先以瓶
    裝之辣椒水潑灑乙○○之臉部，致乙○○無法睜開眼睛，再
    持水果刀刺殺乙○○之胸部及四肢，造成乙○○受有右側鎖
    骨下撕裂傷3 公分、右腋下血腫6 ×6 公分、左側上臂撕裂
    傷6 公分、左側膝關節撕裂傷4 公分及左側足踝撕裂傷8 公
    分等傷，幸經送醫急救始免於死。甲○○見乙○○倒地不起
    不能抗拒後，旋帶同陳月芬駕駛乙○○之前揭車輛逃離現場
    ，嗣將前揭車輛藏放於臺北縣汐止市○○路汐止抽水站旁之
    河堤便道，取走車內之諾基亞牌行動電話1 支、車上零錢等
    物。甲○○先將乙○○所有手機內預付卡剩餘之通話費使用
    約1 小時，又起意將前揭強盜取得之行動電話變賣，先於同
    日下午基於變造特種文書之犯意，在臺北縣蘆洲市某便利商
    店內，將前揭『張文火』之汽車駕駛執照以換貼自己照片之
    方式變造後，復前往臺北縣蘆洲市○○○路19號秦大通信廣
    場，行駛前揭變造之『張文火』汽車駕駛執照，並偽以『張
    文火』之名義將前揭行動電話以新臺幣1700元之代價販售予
    該通信行負責人駱黃培，足生損害於『張文火』（『張文火
    』之駕駛執照已經遭甲○○丟棄）及監理機關對駕駛執照管
    理之正確性，甲○○並基於行使偽造私文書之犯意，在駱黃
    培提供之手機回收契約書上偽造『張文火』之簽名，簽畢交
    還駱黃培而行使之，足生損害於『張文火』。嗣因臺北縣政
    府警察局汐止分局獲報循線追查，始知悉上情。
二、案經乙○○訴由臺北縣政府警察局汐止分局報請台灣士林地
    方法院檢察署檢察官偵查起訴。
    理  由
壹、證據能力部分：
一、「按被告以外之人於審判外之言詞或書面陳述，除法律有規
    定者外，不得作為證據，刑事訴訟法第一百五十九條第一項
    定有明文。而所謂法律有規定者，包括同法第一百五十九條
    之五所規定『被告以外之人於審判外之陳述，雖不符前四條
    之規定，而經當事人於審判程序同意作為證據，法院審酌該
    言詞陳述或書面陳述作成時之情況，認為適當者，亦得為證
    據。當事人、代理人或辯護人於法院調查證據時，知有第一
    百五十九條第一項不得為證據之情形，而未於言詞辯論終結
    前聲明異議者，視為有前項之同意。』以傳聞證據具有證據
    能力之例外情形。」（最高法院94年度台上字第6904號判決
    意旨參照）
二、次按92年9 月1 日施行之刑事訴訟法，因酌採英美法系之傳
    聞法則，於第159 條第1 項明定被告以外之人，於審判外之
    言詞或書面陳述，除法律有規定者外，不得作為證據，用以
    保障被告之反對詰問權。至本法規定傳聞法則之例外，乃鑒
    於採用傳聞證據排除法則之重要理由之一，係因傳聞證據未
    經當事人之反對詰問予以覈實，因此，若當事人願放棄對原
    供述人之反對詰問時，原則上即可承認該傳聞證據之證據能
    力。揆諸我國刑事訴訟法第159 條之5 之立法理由，除參照
    前述傳聞證據排除法則之基本法理外，亦參考日本刑事訴訟
    法第326 條之立法例，而日本刑事審判實務之運作，有關檢
    察官及被告均同意作為證據之傳聞書面材料或陳述，可直接
    援引該國刑事訴訟法第326 條作為傳聞例外之法律依據，僅
    在檢察官與被告不同意之情況下，乃須根據其他傳聞例外規
    定俾以斟酌該等書面材料或陳述是否具有證據能力，在當事
    人間無爭執之案件中，傳聞證據基本上均可依據前引規定提
    出於法院使用，據此，我國刑事訴訟法第159 條之5 之適用
    應可作同上之解釋。
三、證人乙○○於檢察官偵查中及證人駱黃培於警詢、檢察官偵
    查中之證述，屬被告以外之人於審判外之陳述，固不得為證
    據，但被告及辯護人於本院94年12月23日準備程序期日對檢
    察官援用上開證據方法，均未為爭執，且本院95年1 月6 日
    審判期日提示上開證據方法，迄言詞辯論終結前，亦均未聲
    明異議，依刑事訴訟法第159 條之5 第2 項規定，視為有同
    條第1 項所定同意作為證據之情形，均具有證據能力，合先
    敘明。
貳、認定事實所依據之證據及理由
一、被告甲○○之自白：被告甲○○於警詢、檢察官偵查及本院
    接押訊問時、準備程序期日，除否認有殺人犯意外，就上揭
    犯行均自白不諱，於本院審理期日則坦認全部犯行（見94年
    度偵字第8582號卷第81至83頁，本院卷第33至34頁94年12月
    23日準備程序筆錄、本院卷第17頁94年12月16日訊問筆錄、
    本院卷第55頁95年1 月6 日審判筆錄），其上開任意自白，
    核與下列事證相符，應採為證據。
二、證人之證述：
(一)證人乙○○於檢察官偵訊及本院審理時結證稱：甲○○在饒河
  夜市上伊的計程車，他跟另一位女性一起坐，到八連路時伊聽
  他說打電話怎麼沒人接，因當時是山路，而且半夜2 點，所以
  伊覺得怪，後來在一家天可汗公司前停下來，一般載客到了之
  後，司機會等乘客拿錢，但他沒拿錢給伊，伊就開門下車，然
  後男的下車，女的再下車，男的就一直叫「阿義」，伊當時認
  為他真的在叫他朋友，叫了一陣子，他在那裡抽煙，伊的戒心
  就鬆懈了並對他說「你叫了這麼久了，而且從鐵門到房屋還有
  100 公尺，不如進去敲門看看」，伊本來心想如果沒錢伊就要
  走了，伊不知他手裡有一瓶辣椒水，他往伊臉上潑，伊眼睛睜
  不開，他就拿刀刺伊4 、5 刀，他是刺伊胸部、手跟腳，然後
  就把伊車開走，伊車裡有手機1 支跟一些零錢等語（見94年度
  偵字第8582號卷第71至72頁、本院卷第56至60頁審判筆錄）。
(二)證人駱黃培於警詢、檢察官偵查中證稱：於94年6 月27日下午
  被告拿張文火之駕照來給伊收購手機，但駕照上照片是被告本
  人無誤，回收之價格為1700元等語（見94年度偵字第8582號卷
  第36、91、92頁）。
三、書證：
(一)被害人乙○○三軍總醫院附設民眾診療服務處94年6 月27日（
  甲種）診斷證明書1 紙（94年度偵字第8582號卷第44頁）：證
  明被告甲○○確持水果刀刺殺乙○○之胸部及四肢，造成乙○
  ○受有右側鎖骨下撕裂傷3 公分、右腋下血腫6 ×6 公分、左
  側上臂撕裂傷6 公分、左側膝關節撕裂傷4 公分及左側足踝撕
  裂傷8 公分等傷。
(二)臺北縣政府警察局汐止分局贓物認領保管單1 紙（94年偵字第
  8582號卷第43頁）、手機回收契約書1 紙、變造張文火之駕照
  影本1 紙、行動電話照片影本3 張（94年偵字第8582號卷第38
  至40頁）、通聯調閱查詢單1 份（94年偵字第8582號卷第45至
  48頁）：證明被害人乙○○之行動電話遭被告盜走，被告以乙
  ○○所有手機內預付卡剩餘之通話費用使用了約1 小時，被告
  並持變造之張文火駕照變賣手機之事實。
四、物證：
  扣案被告所有之水果刀1 把、不詳姓名第3 人所有優格塑膠空
  瓶1 罐〈盛裝辣椒水用〉（詳94年偵字第8582號卷第67頁臺北
  縣政府警察局汐止分局贓證物品清單所載）：證明被告有強盜
  殺人未遂之事實。
五、論罪及科刑之理由：
(一)按水果刀係足以殺傷人生命、身體之器械，顯為具有危險性之
  兇器。查本件被告甲○○攜帶水果刀1 把供作強盜取財之用，
  依一般社會觀念，足對人之生命、身體安全構成威脅，堪認為
  兇器。
(二)核被告所為，係犯刑法第337 條之侵占遺失物罪、第330 條第
  1 項、第321 條第1 項第3 款之攜帶兇器強盜罪、第271 條第
  2 項、第1 項之殺人未遂罪、第216 條、第212 條之行使變造
  特種文書罪、第216 條、第210 條之行使偽造私文書罪。
(三)被告將交通部製發之『張文火』重型機車駕駛執照，以換貼自
  己照片之方式變造後，復持變造之『張文火』重機車駕駛執照
  加以行使，復在駱黃培所有手機回收契約書上，偽以『張文火
  』名義，將前揭行動電話以新臺幣1700元之代價販售予駱黃培
  ，足以生損害於『張文火』及監理機關對駕駛執照管理之正確
  性，被告此部分所為，係犯刑法第216 條、第212 條、210 條
  之行使變造關於能力證書、行使偽造私文書罪。其變造能力證
  書、偽造私文書之低度行為，均為行使之高度行為所吸收，不
  另論罪。行使變造關於能力證書、行使偽造私文書兩罪，有方
  法結果之牽連關係，應從一重論以行使偽造私文書罪。
(四)被告所犯加重強盜罪與殺人未遂罪間，有方法、目的之牽連關
  係，亦應從一重之殺人未遂罪處斷。
(五)「按刑法第55條後段規定『犯一罪而其方法或結果之行為犯他
  罪名者，從一重處斷。』，學說上稱為牽連犯，必其方法行為
  與目的行為間，或目的行為與結果行為間，具有不可分離或直
  接而密切之關係，始足當之；亦即必須以犯一罪之方法行為犯
  他罪，或以犯一罪之結果行為犯他罪，方有牽連關係可言。若
  所犯數罪間，僅有偶然之方法或結果之機會關係者，尚不得謂
  為牽連犯。故牽連犯的數行為間，有無方法或結果行為與目的
  行為之牽連關係存在，應參酌行為時客觀之事實以為決定，亦
  即在客觀上認其方法或結果行為，與犯罪之目的行為，有不可
  分離之直接密切關係，始克成立，不以行為人主觀之意思為準
  。」（最高法院91年度台上字第2722號判決參照）本案被告在
  持水果刀強盜及刺殺乙○○時，是否預見將搶獲手機而冒名出
  售，尚乏確據可資證明，所犯殺人未遂罪與行使偽造私文書罪
  間，應僅具有偶然之方法或結果之機會關係，不能認定為牽連
  犯。公訴意旨認：被告所犯殺人未遂罪與行使偽造私文書罪，
  兩罪間有牽連犯關係，容有未洽。從而，被告所犯侵占遺失物
  、殺人未遂罪、行使偽造私文書3 罪間，犯意個別，行為互殊
  ，應予分論併罰。
(六)查被告曾有如犯罪事實欄所示之論罪科刑紀錄，有卷附臺灣高
  等法院被告前案紀錄表可按，其受有期徒刑之執行完畢，5 年
  以內再犯本件有期徒刑以上之罪（侵占遺失物部分，不構成累
  犯），為累犯，應依法加重其刑。被告殺害乙○○未致死亡結
  果，為未遂犯，並依既遂犯之規定，減輕其刑，先加後減。
(七)審酌被告甲○○正值壯年，原應努力從事生產，僅因缺錢花用
  一時心情不好，竟起意強盜犯案，先以不明液體潑向被害人，
  再趁被害人眼睛看不見時刺殺被害人多刀，使被害人身體、心
  理安全均產生極大威脅，心中產生極大恐慌，本不宜輕縱，惟
  被告於本院審理中接受公訴人、辯護人勸導後，表達悔意，坦
  白認罪，誠懇向被害人乙○○道歉，並獲得被害人寬諒，又念
  本件究屬偶發之事件、案發期間被告家庭狀況非甚良好、暨其
  犯罪動機、目的、手段等一切情狀，並期勉被告確能痛改前非
  ，早日重返社會，平實做人，爰量處如主文所示之刑，就罰金
  部分，並諭知易服勞役之折算標準，關於有期徒刑部分，併定
  其應執行之刑。
(八)扣案之水果刀1 把，為被告供犯強盜、殺人未遂犯行所用之物
  ，且為被告所有，業據被告供明在卷（本院卷第62頁），應依
  刑法第38條第3 項、第1 項第2 款宣告沒收之。扣案手機回收
  契約書上偽造之「張文火」署押1 枚，依刑法第219 條規定，
  不問屬於犯人與否，均應宣告沒收。另扣案優格塑膠空罐1瓶
  ，雖為被告供犯強盜所用之物，惟被告否認為其所有（本院卷
  第62頁第8 至9 行），復查無證據證明為被告所有，不予宣告
  沒收。
據上論斷，應依刑事訴訟法第299 條第1 項前段、刑法第271 條
第2 項、第1 項、第330 條第1 項、第321 條第1 項第3 款、第
33 7條、第210 條、第212 條、第216 條、第55條、第47條、第
26 條 、第42條第2 項、第38條第1 項第2 款、第219 條、第51
條第5 款，判決如主文。
中    華    民    國    95    年    1     月    20    日
                  刑事第三庭審判長法  官  洪英花
                                  法  官  汪梅芬
                                  法  官  王沛雷
以上正本證明與原本無異。
如不服本判決，應於判決送達後10日內，向本院提出上訴狀。
                                  書記官  趙彩彤
中    華    民    國    95    年    1     月    26    日
論罪科刑法條：
  中華民國刑法第210條：
  (偽造變造私文書罪)
  偽造、變造私文書，足以生損害於公眾或他人者，處5 年以下
  有期徒刑。
  中華民國刑法第212條：
  (偽造變造特種文書罪)
  偽造、變造護照、旅券、免許證、特許證及關於品行、能力服
  務或其他相類之證書、介紹書，足以生損害於公眾或他人者，
  處1 年以下有期徒刑、拘役或300元以下罰金。
  中華民國刑法第216條：
  (行使偽造變造或登載不實之文書罪)
  行使第210 條至第215 條之文書者，依偽造、變造文書或登載
  不實事項或使登載不實事項之規定處斷。
  中華民國刑法第271條第1 項、第2 項：
  (普通殺人罪)
  殺人者，處死刑、無期徒刑或 10 年以上有期徒刑。
  前項之未遂犯罰之。
  中華民國刑法第321條第1 項第3 款：
  犯竊盜罪而有下列情形之一者，處6 月以上、5 年以下有期徒
  刑：
  三  攜帶兇器而犯之者。
  中華民國刑法第330條第1項：
  犯強盜罪而有第321 條第1 項各款情形之一者，處7 年以上有
  期徒刑。
  中華民國刑法第337條：
  (侵占遺失物罪)
  意圖為自己或第三人不法之所有，而侵占遺失物、漂流物或其
  他離本人所持有之物者，處500元以下罰金。


司法院資訊處製作；財團法人民間司法改革基金會備份。
